臺灣臺北地方法院行政訴訟判決　
110年度交更一字第21號

原      告  李文輝  
被      告  新北市政府交通事件裁決處
                      設新北市○○區○○路○段000號2樓
代  表  人  李忠台(處長)    
                      住同上
上列當事人間交通裁決事件，原告不服被告民國108年9月12日新
北裁催字第48-AF0000000號裁決，提起行政訴訟，前經本院以10
8年度交字第490號判決原處分撤銷，被告不服提起上訴，經臺北
高等行政法院以109年度交上字第264號判決廢棄本院108年度交
字第490號判決發回本院審理，本院判決如下：
    主  文
原告之訴駁回。
第一審訴訟費用新臺幣參佰元及發回前上訴審訴訟費用新臺幣柒
佰伍拾元均由原告負擔。原告應給付被告新臺幣柒佰伍拾元。
    事實及理由
一、程序事項：本件係因原告不服被告依違反道路交通管理處罰
    條例第40條、第63條第1項規定所為之裁決，而提起行政訴
    訟撤銷之訴，經核屬於行政訴訟法第237條之1第1項第1款規
    定之交通裁決事件（道路交通管理處罰條例第8條規定之範
    圍），自應依行政訴訟法第2編第3章規定之交通裁決事件訴
    訟程序。另本件依兩造提出之卷內證據資料，事證已甚明確
    ，本院爰依同法第237條之7規定，不經言詞辯論，逕為判決
    。
二、事實概要：緣原告駕駛車牌號碼000-0000號普通重型機車（
    簡稱系爭機車），於民國108年5月11日下午1時8分許，行經
    臺北市文山區羅斯福路5段前（南往北）時，為在該處員警
    以非固定式雷射測速感應器（雷射測速儀）測得其時速為63
    公里，臺北市政府警察局文山第二分局（簡稱舉發機關）交
    通分隊員警遂依該科學儀器取得之採證照片，以系爭機車經
    駕駛而有「限速50公里，經測時速63公里，超速20公里以內
    」之違規事實，乃填製臺北市政府警察局北市警交大字第AF
    0000000號舉發違反道路交通管理事件通知單對車主即盧美
    杏予以舉發，並移送被告處理，原告則於舉發通知單所載應
    到案日期108年6月28日前之108年6月26日向被告提出申訴不
    服舉發，且原告依道路交通管理處罰條例第85條第1項前段
    之規定辦理歸責實際駕駛人為原告事宜。嗣被告依道路交通
    管理處罰條例第40條、第63條第1項第1款之規定，以108年9
    月12日新北裁催字第48-AF0000000號違反道路交通管理事件
    裁決書（即本件原處分）裁處原告罰鍰新臺幣（下同）1,20
    0元，並記違規點數1點。原告不服，遂提起行政訴訟。前經
    本院以108年度交字第490號判決原處分撤銷，復因被告不服
    提起上訴經臺北高等行政法院以109年度交上字第264號廢棄
    本院108年度交字第490號判決發回本院審理。　　
三、本件原告主張：
（一）員警在臺北市○○○路0段000號前中央分隔島所設置之非固
      定式雷達測速照相儀，遭中央分隔島之變電箱遮蔽，現場
      亦無穿著制服之員警或明顯標示之警車在場；該測速照相
      儀前方設於羅斯福路6段13號前中央分隔島之「警52」、
      「前有測速照片」標誌，復遭路樹遮蔽，用路人無法明確
      見及該標誌，違反執法明確性原則、標示明確性原則。另
      執勤單位未訂定明確之「固定式及非固定式測速照相值勤
      標準作業程序」，亦有違誤。原告並聲明：原處分撤銷。
四、被告則答辯以：
（一）本案相關法條：
　　1.「行車速度，依速限標誌或標線之規定，無限速標誌或標
      線者，行車時速不得超過50公里」道路交通安全規則第93
      條第 1項第1款定有明文。　　
    2.「汽車駕駛人，行車速度，超過規定之最高時速，或低於
      規定之最低時速，除有第43條第1項第2款情形外，處1,20
      0元以上2,400元以下罰鍰，並記違規點數1點」道路交通
      管理處罰條例第40條、第63條第1項第1款分別定有明文。
　　3.「汽車駕駛人之違規行為當場不能或不宜攔截製單舉發，
      經以科學儀器取得證據資料者，得逕行舉發」、「前項第
      7款之科學儀器應採固定式，並定期於網站公布其設置地
      點。但汽車駕駛人之行為屬下列情形之一者，不在此限：
      九、行車速度超過規定之最高速限或低於規定之最低速限
      」、「第1項逕行舉發，應記明車輛牌照號碼、車型等可
      資辨明之資料，以汽車所有人為被通知人製單舉發」道路
      交通管理處罰條例（簡稱處罰條例）第7條之2第1項第7款
      、第2項第9款、第4項亦分別定有明文。　　
（二）系爭汽車確於前揭時間，行經於前揭地點，為經經濟部標
      準檢驗局檢定合格（檢定合格單號：M0GA0000000A、M0GA
      0000000B）之系爭測速儀測定超速並拍照紀錄，又系爭測
      速儀之規格為：GATSOMETER生產；型號：主機RS-GS11、
      天線TYPE 24；器號：主機0230、天線3439，有效期間為1
      07年9月5日至108年9月30日，而本件測定日期為108年4月
      21日，經測系爭汽車之時速達63公里按「對於前項第9款
      之違規行為，採用固定或非固定式科學儀器取得證據資料
      證明者，於一般道路應於100公尺至300公尺間，於高速公
      路、快速公路應於300公尺至1,000公尺間，明顯標示之；
      其定點當場攔截製單舉發者，亦同」，處罰條例第7條之2
      第3項定有明文。查本件測速告示牌設置於羅斯福路6段31
      號前，與測速照相機距離經丈量為122公尺，另相機於違
      規地點20公尺前感應違規後，拍攝之照片與相機距離約10
      公尺，符合上開規定，此有道路現場照片可證，是本件測
      速器及測速警告標誌之設置並無瑕疵，違規拍攝之地點亦
      符合法定之標準，取得之採證資料自得作為舉發之依據，
      逾越該路段速限50公里（逾20公里內），足堪認所測定之
      速度測定值具有公信力，並無儀器測定值失靈或測定值失
      準之虞，是故本件裁罰應屬有據。
（三）按「對於前項第9款之違規行為，採用固定或非固定式科
      學儀器取得證據資料證明者，於一般道路應於100公尺至3
      00公尺間，於高速公路、快速公路應於300公尺至1,000公
      尺間，明顯標示之；其定點當場攔截製單舉發者，亦同」
      ，處罰條例第7條之2第3項定有明文。查本件測速告示牌
      設置於羅斯福路6段31號前，與測速照相機距離經丈量為1
      22公尺，另相機於違規地點20公尺前感應違規後，拍攝之
      照片與相機距離約10公尺，符合上開規定，此有道路現場
      照片可證，是本件測速器及測速警告標誌之設置並無瑕疵
      ，違規拍攝之地點亦符合法定之標準，取得之採證資料自
      得作為舉發之依據。
（四）關於系爭地點警52標牌設置狀況，參臺北市政府警察局文
      山第二分局於110年8月18日回函檢附之路口採證照片及原
      審中原舉發機關108年11月1日檢附之採證照片以觀，系爭
      路口之警告標牌設置狀況均足以使行經系爭違規路段(即
      羅斯福路五段(南往北)及景福街、景隆街交岔口)之駕駛
      人清楚辨識，並無任何路樹阻擋之情形。上開事實除經警
      員以採證照片佐證外，其亦已親臨現場模擬行駛，並認為
      該警告標牌「清晰可見、無遭他物遮蔽」。另經被告重新
      審查後，亦認為系爭當時路口之警52標牌未受任何阻擋。
      綜上所述，原告僅於主張中泛稱警52標牌受路樹遮蔽等語
      ，卻未具體提出足資佐證之相關證明，渠等主張應為無理
      由。被告並聲明：駁回原告之訴。
五、本院之判斷：
（一）按「行車速度，依速限標誌或標線之規定，無速限標誌或
      標線者，應依下列規定：一、行車時速不得超過50公里。
      但在未劃設車道線、行車分向線或分向限制線之道路，或
      設有快慢車道分隔線之慢車道，時速不得超過40公里」，
      道路交通安全規則第93條第1項第1款定有明文。又「本條
      例用詞，定義如下：…八、車輛：指非依軌道電力架設，
      而以原動機行駛之汽車（包括機車）…」、「汽車駕駛人
      駕駛汽車行車速度，超過規定之最高時速，或低於規定之
      最低時速，除有第43條第1項第2款情形外，處1,200元以
      上2,400元以下罰鍰」、另汽車駕駛人有第40條規定之情
      形者，記違規點數1點，道路交通管理處罰條例第3條第8
      款、第40條、第63條第1項第1款分別定有明文。
（二）次按違反道路交通管理事件統一裁罰基準及處理細則第1
      條規定：「本細則依道路交通管理處罰條例第92條第4項
      規定訂定之」、第2條第1項、第2項規定：「處理違反道
      路交通管理事件之程序及統一裁罰基準依本細則之規定辦
      理。前項統一裁罰基準，如附件違反道路交通管理事件統
      一裁罰基準表」，核上開統一裁罰基準及處理細則之規定
      ，就其立法目的及功能，乃為防止處罰機關枉縱或偏頗，
      依道路交通管理處罰條例第92條第4項所授權交通部會同
      內政部訂定「違反道路交通管理事件統一裁罰基準及處理
      細則」及其附件「違反道路交通管理事件統一裁罰基準表
      」，用以維持裁罰之統一性與全國因違反道路交通管理事
      件受處罰民眾之公平，不因裁決人員不同，而生偏頗，寓
      有避免各監理機關於相同事件恣意為不同裁罰之功能，並
      非法所不許，於憲法上保障人民財產權之意旨並無牴觸（
      此並有司法院釋字第511號解釋意旨理由足資參照），並
      無違反法律保留原則。再依本件違規行為時之違反道路交
      通管理事件統一裁罰基準表記載，機車之駕駛人違反道路
      交通管理處罰條例第40條規定，機車駕駛人行車速度超過
      規定之最高時速20公里以內，於期限內繳納或到案聽候裁
      決者，統一裁罰基準為罰鍰1,200元，並記違規點數1點。
      核此規定，既係基於母法之授權而為訂定，且就違反道路
      交通管理事件統一裁罰基準及處理細則附件所示統一裁罰
      基準表中有關道路交通管理處罰條例第40條規定之裁罰基
      準內容，並未牴觸母法，被告自得依此基準而為裁罰。
（三）本件如事實概要所述之事實，除後開兩造爭執點外，其餘
      為兩造所不爭執，且有系爭舉發通知單（本院108年度交
      字第490號卷第97頁）、原處分書及送達證書（本院108年
      度交字第490號卷第115、116頁）、舉發機關108年7月9日
      北市警文二分交字第1083017760號函（本院108年度交字
      第490號卷第103-104頁，該函所記載「經檢視OOO-0000號
      車於108年1月12日16時02分行經本市文山區羅斯福路6段(
      南往北)超速行駛之採證照片」，此誤植違規時地業經下
      述108年11月1日北市警文二分交字第1083024900號函所更
      正「經檢視OOO-0000號車於108年5月11日13時08分行經本
      市文山區羅斯福路5段(南往北)超速行駛之採證照片）、1
      08年11月1日北市警文二分交字第1083024900號函（本院1
      08年度交字第490號卷第117-118頁）及108年12月26日北
      市警文二分交字第1083027098號函（本院108年度交字第4
      90號卷第139頁）、採證照片（本院108年度交字第490號
      卷第107頁）、道路告示牌（南往北、北往南）設置地點
      照片（本院108年度交字第490號卷第121頁、本院110年度
      交更一字第21號卷第41、43、45頁）、違規移轉駕駛人申
      請書（本院108年度交字第490號卷第111頁）、駕駛人主
      動到案切結書（本院108年度交字第490號卷第112頁）等
      文件資料在卷可稽，且原告於起訴狀並不爭執駕車超速之
      違規行為，因此原告駕車於前揭地點經被測得超速13公里
      之違規事實，核堪認定。
（四）次按道路交通管理處罰條例第7之2條第3項規定：「對於
      前項第9款之違規行為，採用固定或非固定式科學儀器取
      得證據資料證明者，於一般道路應於100公尺至300公尺間
      ，於高速公路、快速公路應於300公尺至1,000公尺間，明
      顯標示之；其定點當場攔截製單舉發者，亦同」；道路交
      通標誌標線號誌設置規則第55條之2亦規定：測速取締標
      誌「警52」（三角形），用以警告車輛駕駛人前方路段常
      有測速取締執法，促使行車速度不得超過道路規定之最高
      速限或低於規定之最低速限。本標誌設於測速取締執法路
      段前，一般道路應於100公尺至300公尺間，高速公路、快
      速公路應於300公尺至1,000公尺間。查本件違規當時（10
      8年5月11日下午1時8分許）舉發機關員警執行取締超速違
      規勤務，前開三角形測速告示牌（設置於羅斯福路6段31
      號前）與本案非固定式雷達測速儀（測速相機）距離經丈
      量為122公尺，另相機於違規地點約20公尺前感應違規後
      ，拍攝之相片與相機距離約10公尺，所以前開三角形測速
      告示牌（設置於羅斯福路6段31號前）與系爭機車違規超
      速地點之距離約為130公尺等情，均有舉發機關108年7月9
      日北市警文二分交字第1083017760號函（本院108年度交
      字第490號卷第103-104頁）、108年11月1日北市警文二分
      交字第1083024900號函（本院108年度交字第490號卷第11
      7-118頁）及108年12月26日北市警文二分交字第10830270
      98號函（本院108年度交字第490號卷第139頁）記載可憑
      。系爭機車於本件違規當時係行經臺北市文山區羅斯福路
      5段南往北方向行駛，前開三角形測速告示牌（設置於羅
      斯福路6段31號前）與系爭機車違規超速地點之距離約為1
      30公尺，業已前述，且該三角型「警52」警告標誌牌面設
      置當時無遭受樹木或其他物體遮蔽，用以提醒駕駛人前方
      路段有測速取締執法，應依規定速限行駛等情，並有舉發
      機關110年8月18日北市警文二分交字第1103019719號函記
      載暨所附（南往北）告示牌設置照片（本院110年度交更
      一字第21號卷第39-43頁）可憑，該等舉發機關明確在上
      開108年11月1日北市警文二分交字第1083024900號函文暨
      所附圖示資料（本院108年度交字第490號卷第117-118頁
      、第123頁）中陳明「警52」警告標誌違規時設置地點與
      測速照相地點丈量距離資料，應為舉發機關所製作之公文
      書內容，仍不失為認定事實有無之證據方法，自堪認舉發
      機關取締原告系爭汽車上開超速違規時，已符合前揭道路
      交通管理處罰條例第7條之2第3項規定，於本件測照取締
      違規地點之前方100公尺至300公尺間為明顯標示，核已盡
      告知用路人依速限駕駛之作為義務，促請駕駛人為不得違
      規行駛之注意。況且核查系爭三角形「警52」道路告示牌
      南往北道路方向設置地點（設置於羅斯福路6段31號前）
      照片（本院108年度交字第490號卷第121頁、本院110年度
      交更一字第21號卷第41、43頁）所顯示「警52」下方更明
      確設有「前有測速照相請依速限行駛」之告示牌、以及現
      場橫桿亦設有限速時速50公里之標誌牌面，現場三角形「
      警52」道路告示牌、「前有測速照相請依速限行駛」之告
      示牌、時速50公里標誌牌面均清晰可見，未遭任何物品、
      路樹遮蔽阻擋，非原告所稱「警52」、「前有測速照片」
      標誌，復遭路樹遮蔽，用路人無法明確見及該標誌等情事
      。此外，本件舉發機關交通分隊員警於108年5月11日下午
      12時至17時之時段執行「移動式測速照相」勤務項目，為
      業經小隊長事前核定之情，有舉發機關交通分隊24人勤務
      分配表在卷可憑（本院108年度交字第490號卷第145頁）
      ，即本件舉發機關交通分隊員警於108年5月11日下午在系
      爭地點執行「非固定式」（移動式）科學儀器採證超速取
      締勤務，並對系爭機車為超速舉發，係事前經主管核定之
      勤務，經核未違反相關作業程序規定，併此敘明。況且，
      機關內部就特定勤務如何執行、分配與管理有關之事項，
      並未發生「事實之外部效力」而有行政自我拘束原則之適
      用。因此，員警舉發相關違規行為時，縱有未符合內部相
      關作業程序規定之情形，亦係宜由舉發機關或其上級機關
      依循行政監督之方式，促請舉發員警注意遵守，尚不得據
      此逕認舉發為違法。原告稱執勤單位未訂定明確之「固定
      式及非固定式測速照相值勤標準作業程序」，亦有違誤云
      云，尚不足採。
（五）本件觀諸上開違規超速採證照片（見本院108年度交字第4
      90號卷第107頁），其上系爭機車經駕駛在上開地點明確
      標示「日期：2019/05/11」、「時間：13:08:21」、「地
      點：羅斯福路5段(南往北)」、「限速：50km/h」、「偵
      測車速：63km/h」、「超速」、「證號：MOGA0000000」
      、「主機：0230」等數據。另外，本件主機0230、檢定合
      格單號MOGA0000000之雷射測速儀測得其速度為63公里/小
      時，而該「主機0230、檢定合格單號MOGA0000000之雷達
      測速儀」，業經經濟部標準檢驗局委託財團法人台灣電子
      檢驗中心檢定合格（檢定日期：107年9月5日、有效期限
      ：108年9月30日）一事，有檢定合格證書影本1紙（見本
      院108年度交字第490號卷第109頁）附卷足憑；即本件測
      速儀器既經經濟部標準檢驗局委託財團法人台灣電子檢驗
      中心檢定合格，則該雷達測速儀測於檢定合格之有效期間
      內所為之測速結果，自應推定為正確。足證原告確曾於案
      發時駕駛系爭機車行經系爭道路地點為警測得違規超速並
      拍照記錄至明。原告所稱本件無法證明相關雷達等精密設
      備也可能或因移動、碰撞而失準現象云云，即不足採。
五、綜上所述，本件被告認定原告駕駛系爭機車於上開時、地，
    確有「汽車駕駛人行車速度超過規定之最高時速20公里以內
    」之違規行為，核屬明確。從而，被告依道路交通管理處罰
    條例第40條、第63條第1項（第1款）及違反道路交通管理事
    件統一裁罰基準表等規定，逕行裁處原告如原處分所示，於
    法並無違誤。原告猶執前詞指摘原處分不當，訴請撤銷原處
    分，為無理由，應予駁回。
六、本件判決基礎已臻明確，兩造其餘攻擊防禦方法與訴訟資料
    ，及原告其他證據調查之聲請，經本院審核後，認與本件判
    決結果不生影響，且無調查之必要，爰不再一一論述及為調
    查，併此敘明。
七、本件第一審裁判費為300元，依法應由敗訴之原告負擔，且
    係原告於起訴時繳納，爰確定第一審訴訟費用額如主文第2
    項所示。
八、據上論結，本件原告之訴為無理由，依行政訴訟法第98條第
    1項前段、第237條之7、第237條之8第1項，判決如主文。
中　　華　　民　　國　　110 　年　　10　　月　　14　　日
　　　　　　　　　行政訴訟庭　法　官　范智達
上為正本係照原本作成。
如不服本判決，應於判決送達後20日內，向本院提出上訴狀並表
明上訴理由（原判決所違背之法令及其具體內容或依訴訟資料可
認為原判決有違背法令之具體事實），其未載明上訴理由者，應
於提出上訴後 20 日內向本院補提理由書（上訴狀及上訴理由書
均須按他造人數附繕本，如未按期補提上訴理由書，則逕予駁回
上訴），並應繳納上訴裁判費新臺幣 750 元。
中　　華　　民　　國　　110 　年　　10　　月　　14　　日
　　　　　　　　　　　　　　　書記官　蔡凱如
訴訟費用計算書
項　　　　目　　　　　　　金　額（新臺幣）　　備　註
第一審裁判費　　　　　　　　300元
上訴裁判費　　　　　　　　  750元
合        計　　　　　　　1,050元